臺灣高雄地方法院刑事判決　　　　　　　100年度訴字第284號
公　訴　人　臺灣高雄地方法院檢察署檢察官
被　　　告　洪彥蓄
被　　　告　方建勳
選任辯護人　林春華律師
上列被告等因偽造文書等案件，經檢察官提起公訴（99年度偵字
第22188 號），本院判決如下：
    主  文
洪彥蓄共同犯行使偽造公文書罪，累犯，處有期徒刑壹年月，
在國立高雄大學九十八年六月一日高大人（在）字第０九八００
二六號教職員在職證明上偽造之「國立高雄大學印」公印文壹枚
、「黃英忠」印文壹枚、及在財政部高雄市國稅局九十七年度綜
合所得稅各類所得資料清單上偽造之「財政部高雄市國稅局三民
稽徵所全功能櫃台專用章」印文壹枚，均沒收。
方建勳無罪。
    事  實
一、洪彥蓄於民國94年間因違反電信法案件，經本院以94年度簡
    字第6993號判決判處有期徒刑3 月確定，於95年11月22日易
    科罰金執行完畢。仍不知悔改，於98年6月初某日與黃俊達
    、黃志新（均另經檢察官為緩起訴處分）均明知黃志新非國
    立高雄大學（下稱高雄大學）之員工，竟為貸得公教人員信
    用貸款，共同基於意圖為自己不法所有及偽造公印文、特種
    文書、公文書及私文書，持向銀行申請貸款詐取財物之犯意
    聯絡，由黃志新提供身分證、戶口名簿、印章等身分證明文
    件文件予黃俊達，並約定得手後由黃俊達分取貸得金額58％
    為報酬，黃俊達再交由洪彥蓄偽造黃志新之國立高雄大學（
    下稱高雄大學）98年6月1日高大人（在）字第0980026號教
    職員在職證明之特種文書（其上有偽造之「國立高雄大學印
    」公印文1枚、「黃英忠」印文1枚）、高雄大學98年5月、6
    月職員薪俸單之私文書、財政部高雄市國稅局97年度綜合所
    得稅各類所得清單之公文書（其上有偽造之「財政部高雄市
    國稅局三民稽徵所全功能櫃台專用章」印文1枚）等不實文
    件後，並利用不知情之朱美霖向臺灣銀行股份有限公司（下
    稱臺灣銀行）遞件行使，黃志新再於98年6月30日前往臺灣
    銀行申辦信用貸款，並在「臺灣銀行股份有限公司分行消費
    者貸款申請書暨約定事項」（下稱貸款申請書）填載基本資
    料，並填寫服務單位為「高雄大學」、擔任職務為「技佐」
    、現職年資「8年」、每月收入新臺幣（下同）「50000元」
    等不實事項，連同上開偽造之文件持向該銀行不知情承辦人
    員林泰瓏辦理貸款而行使之，足生損害於臺灣銀行、高雄大
    學、財政部高雄市國稅局對於放款徵信、在職證明、薪俸單
    、收入證明管理之正確性，並藉以該詐術，向該銀行申請貸
    款80萬元。嗣林泰瓏受理後，發現上開黃志新綜合所得稅各
    類所得清單記載之所得人為「黃正新」，與申請人姓名不符
    ，經向財政部高雄市國稅局三民稽徵所（嗣改制為三民分局
    ）及高雄大學人事室查詢後，發現黃志新未任職該校而免於
    錯誤，致渠等詐欺取財行為未能得逞。
二、案經臺灣高雄地方法院檢察署檢察官簽分偵辦。
    理  由
壹、證據能力部分：
一、按被告以外之人於審判外之言詞或書面陳述，除法律有規定
    者外，不得作為證據；被告以外之人於審判外之陳述，雖不
    符刑事訴訟法第159條之1至同條之4之規定，而經當事人於
    審判程序同意作為證據，法院審酌該言詞陳述或書面陳述作
    成時之情況，認為適當者，亦得為證據。當事人、代理人或
    辯護人於法院調查證據時，知有刑事訴訟法第159條第1項不
    得為證據之情形，而未於言詞辯論終結前聲明異議者，視為
    有前項之同意，刑事訴訟法第159條第1項、第159條之5分別
    定有明文。查本判決所引用之其他各項據以認定事實之傳聞
    證據，檢察官、被告洪彥蓄、被告方建勳及其辯護人於本院
    言詞辯論終結前，均不爭執而未曾聲明異議，本院審酌該等
    言詞及書面陳述作成時之情況，並無出於任意性或不正取供
    ，或違法或不當情事，且客觀上亦無不可信之情況，堪認為
    適當，揆諸前開說明，依法均有證據能力。
二、其餘憑以認定本案之非供述證據（詳後述），查無違反法定
    程序取得之情，依刑事訴訟法第158條之4規定反面解釋，有
    證據能力。
貳、被告洪彥蓄論罪部分：
一、被告洪彥蓄雖坦承曾與被告方建勳合作，惟矢口否認本件偽
    造文書犯行，辯稱：伊是在98年6月初到6月中旬跟方建勳說
    伊不願意幫他，之後方建勳有說請伊將之前製作好之版本複
    製到隨身碟交給他，之後伊有將隨身碟交付給方建勳，但隨
    身碟裡面是之前曾經製作過的名字在裡面，但沒有黃志新的
    名字在裡面。於98年5月底6月初就已經跟方建勳終結合作關
    係，之後就沒有再製作偽造文件了，伊沒有幫方建勳作，也
    沒有幫其他人作，本件如果方建勳沒有涉案，伊也就沒有涉
    案云云。
二、然查：
  （一）證人黃志新於檢察事務官詢問、偵查及證人黃俊達於偵
        查、本院審理時均已坦承：98年6月初某日，黃志新因
        無職業且無收入，無法向銀行辦理信用貸款，乃向黃俊
        達求助，黃志新與黃俊達約定核貸金額、報酬比例，及
        提供個人基本資料予黃俊達，黃志新並明知自己未任職
        高雄大學且未支領薪資，仍前往臺灣銀行申請信用貸款
        80萬元，而在貸款申請書上填寫服務單位為「高雄大學
        」、擔任職務為「技佐」、現職年資「8年」、每月收
        入「50000元」等不實事項後，經不知情之朱美霖向不
        知情之銀行承辦人員林泰瓏送件等情（偵卷一第16至17
        頁、第37頁、第50至53頁、第68頁，偵卷二第21至22頁
        、第33至35頁、第52至54頁，偵卷三第19至20頁；本院
        卷三第91頁、第92頁背面），並經證人林泰瓏於檢察事
        務官詢問及證人朱美霖於檢察事務官詢問、偵查、本院
        審理中證述綦詳（偵卷一第21至22頁、第52頁，偵卷二
        第34至35頁；本院卷二第148至150頁），復有財政部高
        雄市國稅局98年7月10日財高國稅監字第0980043128號
        函附之「臺灣銀行股份有限公司分行消費者貸款申請書
        暨約定事項」、偽造之「黃正新」財政部高雄市國稅局
        97年度綜合所得稅各類所得清單資料、財政部高雄市國
        稅局三民分局章戳、黃志新於98年6月1日申請97年度所
        得清單申請書、黃志新97年度所得清單所得額為0資料
        、偽造之高雄大學98年6月1日高大人（在）字第
        0980026號教職員在職證明影本、高雄大學98年7月27
        日高大人字第0980104118號函、黃志新98年6月1日簽立
        之專任委託代辦契約書、偽造之高雄大學96年5月、6月
        職員薪俸單影本各1份在卷可稽（偵卷一第3至4頁、第6
        至9頁、第12頁、第18頁、第26頁），且為被告洪彥蓄
        所不爭執（本院卷二第39頁、第112頁不爭執事項），
        故此部分事實，堪以認定。
  （二）黃俊達取得黃志新之身分證、戶口名簿等身分證明文件
        後，再交由被告洪彥蓄偽造上開不實文件一情，業據證
        人黃俊達於偵查中證稱：當初是黃志新打電話給伊要辦
        信用貸款，資料是伊請他準備給伊的；伊當初以電話向
        黃志新表示需要他的工作證明及雙證件，但他到伊這裏
        時，表示他沒工作，伊表示伊無法幫他辦理；伊向黃志
        新約定就貸款金額收取百分之58；偽造的在職證明係伊
        以1 萬元之代價向洪彥蓄購買，洪彥蓄寄到伊當時高雄
        市○○○街的住處等語（偵卷二第16頁、第22頁、第53
        頁）。
  （三）證人黃俊達雖於偵查及本院審理中改口證稱：黃志新一
        開始是打電話給伊，說他想要辦理貸款，伊說因為他是
        沒有薪資證明，伊就拒絕他，伊一直拒絕他，是方建勳
        說要幫他辦理貸款，伊只是跟黃志新拿雙證件，去金融
        中心申請聯合徵信資料還有勞保明細，之後這些資料伊
        都轉交給方建勳。之前陳述先跟洪彥蓄購買偽造資料是
        因為因為當時方建勳有一筆伊的錢，伊擔心牽扯他，他
        會不還伊錢，所以當時伊壓力很大，伊也不知道是否要
        陳述真實，伊擔心說出方建勳，他會不還伊錢，該筆錢
        對伊而言很重要。方建勳當天約伊說要還伊錢，伊已經
        簽立還款資料，但方建勳只給伊1 萬多元，他說黃琮勝
        在裡面，他需要拿多少錢，伊想說算了，拿到多少算多
        少，不想要再惹麻煩等語（偵卷一第50頁、第53頁，偵
        卷三第20頁、第43頁；本院卷三第91至94頁）。然證人
        即同案被告方建勳於警詢、偵查及本院審理中一再否認
        黃俊達有拿黃志新的資料給伊，證稱：於前案收押前曾
        積欠黃俊達40萬元，但出監之後伊就返還等語（本院卷
        三第21頁背面），並有於偵查中所陳報還款證明及審理
        中所陳報之借款契約書收據各1 紙在卷可憑（偵卷三第
        29頁；本院卷一第38頁）。依卷附還款證明觀之，其上
        寫有「40萬錢的部分以跟黃俊達方建勳清楚日後沒有瓜
        葛及爭議」等語，並有方建勳、黃俊達之簽名，黃俊達
        並在還款證明上按捺指印，證人黃俊達既證稱方建勳積
        欠伊40萬元，該筆款項對伊而言很重要，依常情，即無
        可能於方建勳僅償還1 萬多元之情形下即同意簽立還款
        證明1 紙，是應以證人即同案被告方建勳所證稱已償還
        40萬元等語為可採。方建勳既已償還積欠證人黃俊達之
        40萬元，證人黃俊達所指因擔心方建勳不還款而供述反
        覆一情即不可採。
  （四）被告洪彥蓄前於98年8月26日經警至其當時位於高雄市
        前金區○○○路106號5樓之2居所執行搜索而扣得隨身
        碟3個，而扣案隨身碟中確有名為「黃志新資處」之檔
        案，此有扣案隨身碟檔案蒐證資料9紙及高雄市政府警
        察局刑警大隊搜索扣押筆錄暨扣押物品目錄表各1份、
        扣押隨身碟照片2張附卷可查（本院卷二第52頁背面至
        54頁、第57頁背面至58頁、第81頁、第85頁），而卷附
        扣案隨身碟檔案蒐證資料中，除有「黃志新資處」之檔
        案外，尚有「朱枝花資處」、「吳幸裕資處」、「林菁
        怡資處」、「高雄大學資處」等檔案，且被告洪彥蓄偽
        造朱枝花、吳幸裕、林菁怡等人之在職證明及所得資料
        等證明文件，業經本院及臺灣高等法院高雄分院均判決
        有罪，有臺灣高等法院高雄分院99年度上訴字第1579
        號刑事判決1份在卷為據（本院卷三第37至47頁），顯
        見扣案隨身碟確係被告洪彥蓄所有，且供其儲存所偽造
        之在職證明及所得資料等證明文件之用。被告洪彥蓄雖
        辯稱：曾將隨身碟交付給方建勳，但隨身碟裡面是之前
        曾經製作過的名字在裡面，但沒有黃志新的名字在裡面
        云云，然此情已經方建勳否認，被告洪彥蓄亦未提出任
        何積極證據供本院調查以證明其所辯解之事實為真實；
        被告洪彥蓄於偵查中原坦承：因為案件過多，沒印象是
        否做過黃志新偽造文件，有前案扣案隨身碟可以過濾等
        語（偵卷三第19頁），於本院準備程序時改口辯稱：當
        初檢察官偵查時伊真的忘記是否做過黃志新案子，但檢
        察官拿給伊看的文件跟伊之前做的伊比對後覺得版本是
        一樣的，伊現在想清楚了，伊真的沒有作本件，不是不
        記得。只要有伊之前WORD檔案就可以做出跟伊一樣的文
        件，文件所設定之間距、字體也是一樣的云云（本院卷
        一第36頁背面），惟被告洪彥蓄既承認只要有伊之前WO
        RD檔案就可以做出跟伊一樣的文件，則方建勳如有意自
        行偽造客戶之在職證明及所得資料等證明文件，自可要
        求被告洪彥蓄提供偽造後之WORD檔案後再自行修正偽造
        ，又何需與被告洪彥蓄於前案中（即臺灣高等法院高雄
        分院99年度上訴字第1579號刑事判決）前後合作多次，
        此部分被告洪彥蓄所辯曾將隨身碟交予方建勳等語，顯
        與常情及事實不符。
  （五）綜上所述，被告洪彥蓄所辯，顯係卸責之詞，不足採信
        ，其偽造黃志新之在職證明、薪俸單及所得清單，向銀
        行實施詐術以貸取款項而不遂之犯行，堪予認定。
三、論罪科刑：
  （一）按刑法第218條第1項所謂公印者，係指由政府依印信條
        例第6條相關規定製發之印信，用以表示公署或公務員
        ，即俗稱之大印及小官章而言；又按「印信之種類如左
        ：一、國璽。二、印。三、關防。四、職章。五、圖記
        。」、「印信之質料及形式，規定如下：一、質料：國
        璽用玉質；總統及五院之印用銀質；總統、副總統及五
        院院長職章，用牙質或銀質；其他之印、關防、職章均
        用銅質。但得適應當地情形，暫用木質或鋁質，並得以
        角質暫製職章；圖記用木質。二、形式：國璽為正方形
        ，國徽鈕；印、職章均為直柄式正方形；關防、圖記均
        為直柄式長方形。但牙質職章為立體式正方形。前條第
        一款至第五款之印信字體，均用陽文篆字。」，印信條
        例第2條、第3條分別定有明文。則本案偽造之「財政部
        高雄市國稅局三民稽徵所全功能櫃臺專用章」印文，其
        形式既為橢圓形，並非由政府依印信條例製發用以表示
        供署或公務員，且字體則為楷體，顯與印信條例所規定
        之印信不同，自非屬公印文，而僅為一般之印文。又被
        告洪彥蓄與黃俊達、黃志新等人共同偽造之財政部高雄
        市國稅局97年度綜合所得稅各類所得資料清單上，既有
        偽造之「財政部高雄市國稅局三民稽徵所全功能櫃台專
        用章」印文，客觀上足以產生該文書資料係掌理民眾財
        稅資料之公務員，基於職務所製作之文書，自應認屬刑
        法上之公文書。次按高雄大學之教職員證明，係屬刑法
        第212條之特種文書，其上除有偽造之「國立高雄大學
        印」公印文外，另有偽造之校長「黃英忠」印文，該「
        黃英忠」印文僅係表示簽名章，乃表示職務之某人以明
        責任，為刑法第217條之印文。
  （二）核被告洪彥蓄所為，係犯刑法第216條、第210條之行使
        偽造私文書罪（高雄大學職員薪俸單）、同法第216條
        、第211條之行使偽造公文書罪（財政部高雄市國稅局
        97年度綜合所得稅各類所得資料清單）、同法第216條
        、第212條之行使偽造特種文書罪（高雄大學教職員在
        職證明）、同法第218條第1項之偽造公印文罪（「國立
        高雄大學印」）及同法第339條第3項、第1項之詐欺取
        財未遂罪。又：
    １、被告洪彥蓄以一行為偽造高雄大學96年5月、6月職員薪
        俸單影本各1份，嗣並持以行使，因偽造私文書罪所侵
        害為單一社會法益，原無重複評價而成立二罪之餘地，
        嗣其偽造後復持以行使，該偽造之低度行為即為行使之
        高度行為所吸收，不另論罪。
    ２、被告洪彥蓄偽造「財政部高雄市國稅局三民稽徵所全功
        能櫃台專用章」印文之行為，為其偽造財政部高雄市國
        稅局97年度綜合所得稅各類所得資料清單公文書之階段
        行為，不另論罪。其偽造上開公文書並持以行使，該偽
        造之低度行為，復為行使之高度行為所吸收，不另論罪
        。
    ３、被告洪彥蓄偽造校長「黃英忠」印文之行為，為其偽造
        高雄大學教職員在職證明特種文書之階段行為，不另論
        罪。其偽造上開特種文書並持以行使，該偽造之低度行
        為，復為行使之高度行為所吸收，不另論罪。又按偽造
        公印文，刑法第218條既有獨立處罰之規定，且較刑法
        第212條之處罰為重，則於偽造刑法第212條之文書同時
        偽造公印文，即難僅論以該條之罪，而置刑法第218條
        處刑較重之罪於不問（司法院大法官會議釋字第82號意
        旨、最高法院90年度臺上字第7383號判決意旨參照）。
        被告洪彥蓄因偽造高雄大學教職員在職證明之特種文書
        ，而偽造「國立高雄大學印」之公印文，所犯偽造公印
        文罪與行使偽造特種文書罪間，為一行為同時觸犯數罪
        名，應依想像競合犯之規定，從一重之刑法第218條第1
        項偽造公印文罪論處。
  （三）被告洪彥蓄與黃俊達、黃志新，就上開犯行間，有犯意
        聯絡與行為分擔，均為共同正犯。又被告洪彥蓄所犯行
        使偽造私文書、行使偽造公文書、偽造公印文與詐欺取
        財罪未遂等數罪間，係為達詐欺取財之目的下，在密接
        之時間內，同一地點提出申請貸款而觸犯不同罪名，侵
        害不同法益，在法律評價上應認係一行為而觸犯數罪名
        ，為想像競合犯，依刑法第55條規定，從一重之行使偽
        造公文書罪論處。被告洪彥蓄與他人共同偽造之高雄大
        學教職員在職證明為特種文書，所同時偽造之「國立高
        雄大學印」為公印文，起訴意旨認僅成立行使偽造私文
        書罪，尚有誤會，惟其起訴之基本社會事實同一，本院
        自應均併予審究並依法變更起訴法條。被告洪彥蓄利用
        不知情之朱美霖代為送件，向臺灣銀行行使偽造之公文
        書，為間接正犯。
  （四）又被告曾有如事實欄所載受有期徒刑執行完畢之事實，
        有臺灣高等法院被告前案紀錄表附卷可憑，其受徒刑執
        行完畢，5年以內故意再犯本件有期徒刑以上之罪，為
        累犯，應依刑法第47條第1項之規定，加重其刑。
  （五）爰審酌被告洪彥蓄明知黃志新非高雄大學之員工，為求
        讓黃志新順利貸款，偽造前開文書之種類及態樣，行使
        不實之文件，向銀行申辦貸款，損害臺灣銀行、高雄大
        學、財政部高雄市國稅局對於放款徵信、在職證明、薪
        俸單、收入證明之正確性，行為誠屬可議，於本院審理
        時仍否認犯行，態度非佳，並考量其參與之程度、著手
        詐欺取財之金額、對於被害人財產法益造成侵害之危險
        程度等一切情狀，量處如主文所示之刑，以示懲儆。
  （六）又被告洪彥蓄所偽造，經不知情之朱美霖提出向臺灣銀
        行行使之高雄大學98年6 月1 日高大人（在）字第0980
        026號教職員在職證明上偽造之「國立高雄大學印」公
        印文1枚及「黃英忠」印文1枚，及在財政部高雄市國稅
        局97年度綜合所得稅各類所得資料清單上偽造之「財政
        部高雄市國稅局三民稽徵所全功能櫃台專用章」印文1
        枚，不問是否屬於被告洪彥蓄所有，均應依刑法第219
        條宣告沒收；至上開高雄大學教職員在職證明、職員薪
        俸單、財政部高雄市國稅局97年度綜合所得稅各類所得
        資料清單，業經不知情之朱美霖遞交臺灣銀行而行使之
        ，已非屬被告洪彥蓄所有，爰不另為沒收之諭知，附此
        敘明。
參、被告方建勳無罪部分：
一、公訴意旨略以：被告方建勳、洪彥蓄分別自95、97年間起，
    開始從事提供客戶諮詢關於銀行小額信用貸款、代辦貸款之
    工作，並以傳單或在網路上刊登代辦貸款廣告以招徠客戶。
    被告方建勳與洪彥蓄2 人竟共同基於行使偽造文書、詐欺之
    犯意聯絡，由被告方建勳向無工作收入之客戶收取個人身分
    資料，洪彥蓄以自備之電腦、掃描機、印表機等物，偽造相
    關在職證明及所得資料之證明文件，以示該個人係有正當職
    業及收入之人後，再交由該知情之客戶持該偽造之證明文件
    憑以向銀行申辦小額信用貸款。緣黃俊達自98年間起，開始
    從事提供客戶諮詢關於銀行小額信用貸款、代辦貸款之工作
    ，並在報紙上刊登代辦貸款廣告以招徠客戶。於98年6月間
    ，因黃志新欲向銀行申辦小額信用貸款，惟無正當工作及收
    入，見黃俊達所刊登之廣告，即與之洽談，黃俊達向黃志新
    保證可以核貸，約定佣金為核貸金額58％，渠等共同基於意
    圖為自己不法所有及行使偽造文書之犯意聯絡，由黃志新提
    供其個人基本資料予黃俊達後，黃俊達交予被告方建勳，被
    告方建勳交付洪彥蓄，由洪彥蓄偽造黃志新「國立高雄大學
    在職證明」、「職員薪俸單」及「財政部高雄市國稅局97年
    度綜合所得稅各類所得資料清單」等文書，表示黃志新係有
    正當職業及收入之人後，於98年6月30日經由被告方建勳交
    黃俊達，再轉交予黃志新。黃志新當天取得上開偽造文書後
    ，明知其非國立高雄大學職員且未支領薪資，仍前往臺灣銀
    行申請貸款80萬元，並填寫「臺灣銀行股份有限公司（部）
    分行消費者貸款申請書暨約定事項」，其上記載服務單位為
    「高雄大學」，擔任職務為「技佐」，每月收入「5萬元」
    等不實事項後，將上開申請書、偽造之文件及身分證、健保
    卡、戶籍謄本等物交予不知情之承辦人員林泰瓏而行使之，
    足生損害於臺灣銀行對於放款徵信之正確性。嗣經林泰瓏向
    財政部高雄市國稅局三民稽徵所及國立高雄大學人事室查詢
    ，發現黃志新未在該校任職而未核貸並報警查獲，因而未貸
    款得逞。因認被告方建勳涉犯刑法第216條、第211條行使偽
    造公文書、第216條、第210條之行使偽造私文書、第339條
    第3項、第1項詐欺取財未遂罪嫌等語。
二、按犯罪事實應依證據認定之，無證據不得認定其犯罪事實，
    刑事訴訟法第154條第2項定有明文。所謂證據，須適於為被
    告犯罪事實之證明者，始得採為斷罪資料，如未能發現相當
    證據，或證據不足以證明，自不能以推測或擬制之方法，以
    為裁判基礎。次按認定不利於被告之事實，須依積極證據，
    茍積極之證據本身存有瑕疵而不足為不利於被告事實之認定
    ，即應為有利於被告之認定，更不必有何有利之證據，而此
    用以證明犯罪事實之證據，猶須於通常一般人均不至於有所
    懷疑，堪予確信其已臻真實者，始得據以為有罪之認定，倘
    其證明尚未達到此一程度，而有合理性之懷疑存在，致使無
    從為有罪之確信時，即應為無罪之判決（最高法院82年度臺
    上字第163號判決、76年度臺上字第4986號、30年度上字第
    816號等判例意旨參照）。再按刑事審判上之共同被告，係
    為訴訟經濟等原因，由檢察官或自訴人合併或追加起訴，或
    由法院合併審判所形成，其間各別被告及犯罪事實仍獨立存
    在。若共同被告具有共犯關係者，雖其證據資料大體上具有
    共通性，共犯所為不利於己之陳述，固得採為其他共犯犯罪
    之證據，然為保障其他共犯之利益，該共犯所為不利於己之
    陳述，除須無瑕疵可指外，且仍應調查其他必要之證據，以
    察其是否與事實相符，不得專憑該項陳述作為其他共犯犯罪
    事實之認定，即尚須以補強證據予以佐證，不可攏統為同一
    之觀察；且共同被告間若具有對向性之關係，為避免嫁禍他
    人而虛偽陳述，尤應有足以令人確信其陳述為真實之補強證
    據，始能據以為論罪之依據（最高法院96年度臺上字第901
    號判決意旨參照）。
三、訊據被告方建勳堅決否認有何行使偽造文書、詐欺取財之犯
    行，辯稱：根本不認識黃志新，沒有跟黃俊達一起合作過，
    黃俊達也沒有帶客戶跟我合作等語。經查：
  （一）證人即共同被告洪彥蓄於偵查及本院審理時證稱：伊偽
        造證件是經由方建勳，伊從未與黃俊達接觸過，即便有
        ，也應是透過方建勳，主謀是方建勳，前案伊都是拿給
        方建勳，再由他轉交，伊之前都只與方建勳聯絡，如果
        方建勳認罪，伊就認罪等語（偵卷二第45至46頁，偵卷
        三第20頁；本院卷二第108頁背面，本院卷三第23頁）
        ，依證人即共同被告洪彥蓄證述觀之，洪彥蓄與被告方
        建勳係共犯關係，揆諸上揭說明，其上揭證述尚須有足
        以令人確信其陳述為真實之補強證據，始足以採為不利
        於被告方建勳之認定，合先敘明。
  （二）黃志新因無職業且無收入，無法向銀行辦理信用貸款，
        乃向黃俊達求助，黃志新與黃俊達約定核貸金額、報酬
        比例，及提供個人基本資料予黃俊達，黃志新並明知自
        己未任職高雄大學且未支領薪資，仍前往臺灣銀行申請
        信用貸款80萬元，而在貸款申請書上填寫服務單位為「
        高雄大學」、擔任職務為「技佐」、現職年資「8年」
        、每月收入「50000元」等不實事項後，經不知情之朱
        美霖向不知情之銀行承辦人員林泰瓏送件等情，業據證
        人黃志新於檢察事務官詢問、偵查及證人黃俊達於偵查
        、本院審理時證述明確，並經證人林泰瓏於檢察事務官
        詢問及證人朱美霖於檢察事務官詢問、偵查、本院審理
        中證述綦詳，已如前述，復有財政部高雄市國稅局98年
        7月10日財高國稅監字第0980043128號函附之「臺灣銀
        行股份有限公司分行消費者貸款申請書暨約定事項」、
        偽造之「黃正新」財政部高雄市國稅局97年度綜合所得
        稅各類所得清單資料、財政部高雄市國稅局三民分局章
        戳、黃志新於98年6月1日申請97年度所得清單申請書、
        黃志新97年度所得清單所得額為0資料、偽造之高雄大
        學98年6月1日高大人（在）字第0980026號教職員在職
        證明影本、高雄大學98年7月27日高大人字第098010411
        8號函、黃志新98年6月1日簽立之專任委託代辦契約書
        、偽造之高雄大學96年5月、6月職員薪俸單影本各1份
        在卷可稽（偵卷一第3至4頁、第6至9頁、第12頁、第18
        頁、第26頁），且為被告方建勳及其辯護人所不爭執（
        本院卷二第103頁背面至104頁不爭執事項），故此部分
        事實，堪以認定。
  （三）黃俊達取得黃志新之身分證、戶口名簿等身分證明文件
        後，再交由被告洪彥蓄偽造上開不實文件一情，業據證
        人黃俊達於偵查中證稱：當初是黃志新打電話給伊要辦
        信用貸款，資料是伊請他準備給伊的；伊當初以電話向
        黃志新表示需要他的工作證明及雙證件，但他到伊這裏
        時，表示他沒工作，伊表示伊無法幫他辦理；伊向黃志
        新約定就貸款金額收取百分之58；偽造的在職證明係伊
        以1 萬元之代價向洪彥蓄購買，洪彥蓄寄到伊當時高雄
        市○○○街的住處等語（偵卷二第16頁、第22頁、第53
        頁）。證人黃俊達雖於偵查及本院審理中改口證稱：黃
        志新一開始是打電話給伊，說他想要辦理貸款，伊說因
        為他是沒有薪資證明，伊就拒絕他，伊一直拒絕他，是
        方建勳說要幫他辦理貸款，伊只是跟黃志新拿雙證件，
        去金融中心申請聯合徵信資料還有勞保明細，之後這些
        資料伊都轉交給方建勳。之前陳述先跟洪彥蓄購買偽造
        資料是因為因為當時方建勳有一筆伊的錢，伊擔心牽扯
        他，他會不還伊錢，所以當時伊壓力很大，伊也不知道
        是否要陳述真實，伊擔心說出方建勳，他會不還伊錢，
        該筆錢對伊而言很重要。方建勳當天約伊說要還伊錢，
        伊已經簽立還款資料，但方建勳只給伊1 萬多元，他說
        黃琮勝在裡面，他需要拿多少錢，伊想說算了，拿到多
        少算多少，不想要再惹麻煩等語（偵卷一第50頁、第53
        頁，偵卷三第20頁、第43頁；本院卷三第91至94頁）。
        然被告方建勳於警詢、偵查及本院審理中一再否認黃俊
        達有拿黃志新的資料給伊，供稱：於前案收押前曾積欠
        黃俊達40萬元，但出監之後伊就返還等語（本院卷三第
        21頁背面），並有於偵查中所陳報還款證明及審理中所
        陳報之借款契約書收據各1 紙在卷可憑（偵卷三第29頁
        ；本院卷一第38頁）。自卷附還款證明觀之，其上寫有
        「40萬錢的部分以跟黃俊達方建勳清楚日後沒有瓜葛及
        爭議」等語，並有被告方建勳、黃俊達之簽名，黃俊達
        並在還款證明上按捺指印，證人黃俊達既證稱被告方建
        勳積欠伊40萬元，該筆款項對伊而言很重要，依常情，
        即無可能於被告方建勳僅償還1 萬多元之情形下即同意
        簽立還款證明1 紙，是應以被告方建勳所稱已償還40萬
        元等語為可採。被告方建勳既已償還積欠證人黃俊達之
        40萬元，證人黃俊達所指因擔心被告方建勳不還款而供
        述反覆一情即不可採。
  （四）證人黃俊達又於本院審理中證稱：當天辦理貸款是伊將
        黃志新帶到方建勳指定地點，方建勳一個人到，伊跟黃
        志新到方建勳指定地點，方建勳請黃志新坐車離開等語
        （本院卷三第93頁），依證人黃俊達所述，黃志新於辦
        理貸款當天應見過被告方建勳。然證人黃志新於檢察事
        務官詢問及偵查時證稱：伊係經由報紙廣告得知「劉先
        生」有幫忙辦理貸款，「劉先生」交給伊偽造之文件資
        料，並教導伊接到銀行之確認電話要如何回答，且表示
        要抽貸款金額58％之佣金，當天是「小葉」開車載伊去
        的，由伊獨自進入銀行辦理貸款，「劉先生」的機車車
        牌是385-HGA，「劉先生」就是黃俊達，伊並未見過在
        庭之被告方建勳等語綦詳（偵卷一第16至17頁、第50至
        51頁、第68頁，偵卷二第35頁，偵卷三第27頁），並於
        偵查中當庭指認沒有見過庭上的被告方建勳（偵卷三第
        27頁），而車牌號碼385-HGA號重型機車係登記蔡育婷
        名下，由蔡育婷之未婚夫黃俊達使用一情，亦經證人蔡
        育婷於檢察事務官詢問時證述明確（偵卷一第33頁），
        亦有車號查詢機車車籍資料1紙附卷可查（偵卷一第27
        頁），由此可知與黃志新洽談過貸款事宜之人係黃俊達
        ，被告方建勳未曾與黃志新洽談過貸款事宜，也未曾見
        過面。
  （五）證人朱美霖於檢察事務官詢問、偵查、本院審理中亦證
        述：黃志新的資料是「周志宏」叫「小葉」將資料拿到
        麥當勞給伊，沒有見過在庭之被告方建勳，「周志宏」
        或「小葉」都不是在場的被告方建勳或證人黃琮勝，被
        告方建勳及證人黃琮勝伊都不認識，除了見到「小葉」
        之外，沒有見到其他人等語（偵卷一第52頁，偵卷二第
        35頁；本院卷二第148至150頁），可見被告方建勳未曾
        交付朱美霖上開偽造之文件，也未曾見過面。
  （六）綜上所述，證人黃俊達證述被告方建勳參與本件犯行尚
        難遽採，而證人黃志新、證人朱美霖均證述未見過被告
        方建勳，證人即共同被告洪彥蓄之證述並無其他補強證
        據，故尚難遽認被告方建勳有參與此部分犯行之犯意聯
        絡、行為分擔，檢察官所舉證據尚不足以認定被告方建
        勳有共同行使偽造文書、詐欺取財犯行，其間尚有合理
        之懷疑存在。此外復查無其他積極證據足認被告方建勳
        有公訴意旨所指此部分犯行，被告方建勳既未經證明犯
        罪，揆諸首揭法條及判例意旨，其犯罪尚屬不能證明，
        自應為無罪之諭知。
  （七）至於被告方建勳及其辯護人聲請再次傳訊證人朱美霖、
        黃琮勝，然證人朱美霖、黃琮勝前均已曾到庭應訊，且
        本院既認對被告方建勳應為無罪之諭知，則朱美霖、黃
        琮勝未再次到庭應訊亦無妨害其權益之保障，認均無傳
        訊之必要，併予敘明。
據上論斷，應依刑事訴訟法第299條第1項前段、第300條、第301
條第1項，刑法第28條、第210條、第211條、第212條、第216條
、第218條第1項、第219條、第339條第1項、第3項、第47條第1
項、第55條，刑法施行法第1條之1，判決如主文。
本案經檢察官黃世勳到庭執行職務。
中    華    民    國   100    年    11    月    15    日
                  刑事第七庭  審判長法  官  陳  箐
                                    法  官  曾建豪
                                    法  官  廖華君
以上正本證明與原本無異。
如不服本判決應於收受送達後10日內向本院提出上訴書狀，並應
敘述具體理由；如未敘述上訴理由者，應於上訴期間屆滿後20日
內向本院補提理由書( 均須按他造當事人之人數附繕本) 「切勿
逕送上級法院」。
中    華    民    國   100    年    11    月    15    日
                                    書記官  許珈綺
附錄本案論罪科刑法條：
中華民國刑法第210條
偽造、變造私文書，足以生損害於公眾或他人者，處5年以下有
期徒刑。
中華民國刑法第211條
偽造、變造公文書，足以生損害於公眾或他人者，處1年以上7
年以下有期徒刑。
中華民國刑法第212條
偽造、變造護照、旅券、免許證、特許證及關於品行、能力服務
或其他相類之證書、介紹書，足以生損害於公眾或他人者，處1
年以下有期徒刑、拘役或3百元以下罰金。
中華民國刑法第216條
行使第210條至第215條之文書者，依偽造、變造文書或登載不實
事項或使登載不實事項之規定處斷。
中華民國刑法第218條
偽造公印或公印文者，處5年以下有期徒刑。
盜用公印或公印文足以生損害於公眾或他人者，亦同。
中華民國刑法第339條
意圖為自己或第三人不法之所有，以詐術使人將本人或第三人之
物交付者，處5年以下有期徒刑、拘役或科或併科1千元以下罰金
。
以前項方法得財產上不法之利益或使第三人得之者，亦同。
前二項之未遂犯罰之。